臺灣高雄地方法院刑事判決　　　　　　 99年度交易字第159號
公　訴　人　台灣高雄地方法院檢察署檢察官
被　　　告　蔡居龍
選任辯護人　朱育男律師
上列被告因過失致死等案件，經檢察官提起公訴（99年度偵字第
28552 號），本院判決如下：
    主  文
蔡居龍無罪。
    理  由
一、公訴意旨略以：被告蔡居龍明知酒後操控力及注意力均減低
    ，不能注意行車周遭狀況，適時做出相應之準備，仍於民國
    99年2 月8 日晚間，與林奕豐相偕在高雄市○鎮區○○街處
    飲用酒類至9 日凌晨1時許 後，罔顧自己與他人之交通安全
    ，由蔡居龍騎乘車牌號碼PWE —750 號重型機車，載同林奕
    豐沿高雄市前鎮區○○○路行駛。嗣於凌晨1 時40分許，行
    經同路158 號前時，蔡居龍不勝酒力而撞及路中央分隔島，
    2 人均因此倒地。經送醫後，林奕豐因頭部創傷、頭骨骨折
    及腦損傷所引發之中樞衰竭，於13日9 時35分，在高雄市立
    小港醫院不治死亡；蔡居龍則於9 日凌晨2 時27分，在高雄
    市小港區○○○路221 號安泰醫院內接受急診時，一併接受
    員警所為之呼氣酒精濃度測試，結果其呼氣中酒精濃度仍有
    1.30mg／l ，顯已不能安全駕駛動力交通工具；因認被告分
    別涉有刑法第185 條之3 條公共危險、第276 條第1 項過失
    致死等罪嫌等語。
二、按犯罪事實應依證據認定之，無證據不得認定犯罪事實，又
    不能證明被告犯罪，應諭知無罪之判決；刑事訴訟法第154
    條第2 項及第301 條第1 項分別定有明文。又刑事訴訟法上
    所謂認定犯罪事實之證據，係指足以證明被告確有犯罪行為
    之積極證據而言，該項證據必須適合於被告犯罪事實之認定
    ，始得採為斷罪之資料（最高法院69年台上字第4913號判例
    參照）。又認定不利於被告之事實，須依積極證據，苟積極
    證據不足為不利於被告事實之認定時，即應為有利於被告之
    認定，更不必有何有利之證據；而事實之認定，應憑證據，
    如未能發現相當證據，或證據不足以證明，自不能以推測或
    擬制之方法，以為裁判基礎；另認定犯罪事實所憑之證據，
    雖不以直接證據為限，間接證據亦包括在內，然而無論直接
    或間接證據，其為訴訟上之證明，須於通常一般之人均不致
    有所懷疑，而得確信其為真實之程度者，始得據為有罪之認
    定（最高法院30年上字第816 號、40年台上字第86號、76年
    台上字第4986號判例參照）；亦即若證據資料在經驗科學上
    或論理法則上尚有對被告較為有利之存疑，而無從依其他客
    觀方法排除此項合理之可疑，即不得以此資料作為斷罪之基
    礎，且刑事訴訟制度受「倘有懷疑，即從被告之利益為解釋
    」、「被告應被推定為無罪」之原則所支配，故得為訴訟上
    之證明者，無論為直接或間接證據，須客觀上於一般人均不
    致有所懷疑而達於確信之程度者，始可據為有罪之認定，倘
    其證明尚未達於「確信」之程度，而有合理可疑存在時，即
    難據以為被告不利認定，換言之，在法律判斷上，即不能為
    被告有罪之認定。
三、訊之被告蔡居龍對於在上開時地與被害人林奕豐飲酒後共乘
    機車撞及路中央分隔島及林亦豐因而頭部受創不治死亡一事
    固不諱言，惟堅決否認有何過失致死之犯行，辯稱：當時伊
    與林奕豐飲酒後係林奕豐騎乘上開機車載伊離開等語。經查
    ，本件公訴意旨認被告涉有上開，無非以檢察官相驗屍體證
    明書、驗斷書、現場圖、道路交通事故現場圖及調查報告表
    、呼氣酒精濃度測試報告、診斷證明書、測試觀察紀錄表附
    卷可稽，及證人即車禍後診治被告之高雄長庚紀念醫院醫師
    林燦勳之證述為其論據。惟查，（一）被告於警詢、偵查及
    審理中均未曾供述係伊騎乘上開機車搭載林奕豐肇事，前後
    所述尚稱一致；（二）上開檢察官相驗屍體證明書、驗斷書
    、現場圖、道路交通事故現場圖及調查報告表、呼氣酒精濃
    度測試報告、診斷證明書、測試觀察紀錄表附卷可稽，固足
    證明被害人林奕豐因本件車禍頭部受傷後不治死亡，及被告
    在本件車禍前確有飲酒之事實，惟尚無法證明本件車禍發生
    時上開機車係由被告所騎乘；（三）又被告雖於偵查中供述
    稱：車禍後上半身橫隔膜受傷等語，又證人即車禍後診治被
    告之高雄長庚紀念醫院醫師林燦勳於偵查中證稱：被告就診
    時有提到胸部比較緊等語，惟此僅足認被告車禍後胸部有受
    到撞擊，惟尚難以此即認其係撞及機車龍頭，進而推論被告
    係案發時騎乘機車之人；（四）又警方於案發後上開機車之
    左右把手以棉棒採集殘屑作DNA 之檢測，均未檢出足資比對
    之結果得與被告及被害人作比對，以確認案發前何人騎乘上
    開機車，有高雄市政府警察局高市警鑑字第0990019388號鑑
    驗書1 份在卷可查（99年度他字第2039號卷第10頁）；（五
    ）又上開車牌號碼PWE —750 號重型機車係被害人林奕豐所
    有，此有車籍查詢基本資料1 紙在卷可查（見99年度他字第
    2039號卷第42頁），依一般經驗而言，其應係案發時騎乘機
    車之人，雖其於案發後經抽血檢測酒精濃度換算呼氣酒精濃
    度為1.203mg/l ，惟被告於案發後經警實施酒測，其呼氣而
    含酒精濃度達1.3mg/l ，此有被告及被害人之刑法第185 條
    之3 案件測試觀察線發表2 紙在卷可查（見99年度他字第
    2039號卷第12─13頁），故可知被告於案發前之酒醉程度尚
    較被害人為高，因而亦無被害人因酒醉無法駕駛而委由被告
    代為騎乘其機車之可能；（六）本件經本院送請中華車輛交
    通事故鑑定技術研究學會鑑定結果，亦認為本件車禍前以被
    害人林奕豐騎乘機車之可能性較大，有該學會100 年定字00
    3 號函1 份在卷可查（見本院卷二第70─73頁）；此外本件
    公訴人復未提出其他之積極證據，足以證明被告有何公訴意
    旨所稱之酒後不能駕駕駛而駕駛機車，及因此過失致人於死
    之犯行；核之上開法條及判例之意旨，被告上開之犯罪尚屬
    不能證明，自應為無罪之諭知。
據上論斷，應依刑事訴訟法第301 條第1 項，判決如主文。
中    華    民    國  100     年    7     月    28    日
                  刑事第八庭    法  官  林俊寬
以上正本證明與原本無異。
如不服本判決應於收受送達後10日內向本院提出上訴書狀，並應
敘述具體理由；如未敘述上訴理由者，應於上訴期間屆滿後20日
內向本院補提理由書（均須按他造當事人之人數附繕本）「切勿
逕送上級法院」。
中    華    民    國  100     年    7     月    28    日
                                書記官  林香如